【裁判字號】    98,簡上,258
【裁判日期】    980730
【裁判案由】    詐欺
【裁判全文】
臺灣板橋地方法院刑事判決             98年度簡上字第258號
上  訴  人  臺灣板橋地方法院檢察署檢察官
被      告  甲○○
上列上訴人因被告詐欺案件，不服本院中華民國97年12月26日97
年度簡字第10409 號第一審判決（聲請簡易判決處刑案號：97年
度偵字第32677 號），提起上訴暨聲請移送併案審理（98年度偵
字第3188號），本院管轄之第二審合議庭判決如下：
    主  文
原判決撤銷。
甲○○幫助意圖為自己不法之所有，以詐術使人將本人之物交付
，處有期徒刑月，如易科罰金，以新台幣壹仟元折算壹日。
    事  實
一、甲○○（原審判決誤載為「沈竽霆」，應予更正）預見若將
    自己所申請之金融帳戶提供他人使用，可能幫助他人從事詐
    欺取財犯行，竟萌生縱使該人將其帳戶用以從事詐欺行為，
    亦不違反其本意之幫助不確定犯意，於民國97年9 月7 日至
    10 日 間某日，將其前於96年3 月28日在第一銀行華江分行
    所開設之帳號00000000000 號帳戶存摺及金融卡、密碼等物
    ，在不詳地點，交予詐騙集團所屬年籍真實姓名均不詳之成
    年男子，以幫助該集團從事詐欺取財犯行。嗣該詐欺集團成
    員即基於為自己不法所有之意圖，於97年9 月初某日，見楊
    勝崴（聲請簡易判決處刑書誤載為「林勝崴」、原審判決誤
    載為「乙○○」，均應更正）上網聯絡援交事宜有機可乘，
    遂以懷疑楊勝崴身分為由，要求楊勝崴匯出保證金，楊勝崴
    不疑有他，遂陷於錯誤，而於同年9 月10日晚間20時51分許
    及21時23分許，接續匯出款項各新台幣（下同）3000元（合
    計6000元）至甲○○所有之上開帳戶內，嗣楊勝崴發覺有異
    ，始悉受騙；復於9 月4 日下午14時許，該詐欺集團成員又
    基於上述犯意，見宋易臻上網聯絡援交事宜有機可乘，即以
    上述相同手法，要求宋易臻匯出保證金以證明身分，宋易臻
    不疑有他，遂於同年9 月10日17時37分許、18時22分許、20
    時11分許，接續匯出款項12000 元、18000 元、15000 元（
    合計45000 元）至甲○○所有之上開帳戶內。嗣宋易臻發覺
    有異，始悉受騙。
二、案經臺北縣政府警察局永和分局報告臺灣板橋地方法院檢察
    署檢察官偵查後聲請簡易判決處刑及臺中市政府警察局第一
    分局報告臺中地方法院檢察署檢察官簽由臺灣高等法院檢察
    署核轉臺灣板橋地方法院檢察署檢察官偵查後聲請移送併辦
    。
    理  由
一、訊據被告甲○○於本院審理中矢口否認將上開帳戶提供予詐
    騙集團成員使用，辯稱：該帳戶係於搬家時遺失云云。經查
    ：
  (一)第一銀行華江分行帳號00000000000 號帳戶，係被告於96年
    3 月28日所開設，此有該行開戶申請書1 件在卷可查（見97
    年偵字第32677 號卷第16頁）。而告訴人楊勝崴、宋易臻分
    別因受詐騙而將款項合計6000元及45000 元匯入上開帳戶乙
    節，除經告訴人楊勝崴、宋易臻於警詢中指述甚明外（見上
    開卷第7 至8 頁、臺中市警局卷第5 至7 頁），並有楊勝崴
    之匯款收據2 紙（見上開卷第11頁）、宋易臻之匯款收據3
    紙（見臺中市警局卷第13頁），及內政部警政署反詐騙案件
    紀錄表、受理詐騙帳戶通報警示簡便格式表各2 件（見上開
    卷第12至13頁、臺中市警局卷第15、19頁）、上開帳戶歷史
    交易明細1 件附卷可查（見上開卷第31頁）。
  (二)次查，被告先於警詢中供稱：「存摺是於97年9 月7 日到9
    月8 日那時整理住家發現遺失」云云（見上開卷第5 頁）；
    復於偵查中供稱：「第一銀行華江分行帳戶的存摺、提款卡
    是在97年8 月初搬家時不見的，．．．我習慣將密碼與存摺
    、提款卡放在一起」云云（見上開卷第34至35頁）。被告先
    後所述已有不符，已難認其所為供述屬實。再觀之被告於97
    年9 月12日前往第一銀行華江分行辦理掛失，該掛失申請書
    載明遺失日期為「97年9 月10日」、地點為「騎車時（不詳
    ）」，此有掛失申請書兼登錄單1 件在卷可佐（見上開卷第
    15頁）。是被告向銀行申告掛失時，所陳述遺失帳戶存摺之
    時間、地點與遺失方式，又與其於偵查中所述不同，參以被
    告若於97年8 月間搬家時即已遺失該存摺及金融卡此等極可
    能成為他人不法工具之重要物品，焉有至同年9 月10日事隔
    月餘方至銀行掛失之理？益見被告所辯遺失云云實乃卸責之
    詞。況依被告於本院準備程序中所述，其提款卡密碼係設定
    為8 位數字，是自己和別人生日前後的組合，衡情，該他人
    之生日應為極重要之數字，當無抄寫在存摺上之必要。而存
    摺、金融卡更之工具，一旦遺失，焉有不立即報警之理？被
    告於本院審理中辯稱遺失當天沒有空報案云云，並非有據。
    況被告於偵查中就遺失經過，亦供稱當時喝醉而無法得知如
    何遺失云云，更可見其所述遺失乙節，實乃臨訟卸責之詞，
    無足採信。
  (三)再參諸郵局或銀行等金融機構開設存款帳戶，請領存摺及金
    融卡一事，原係針對個人身分之社會信用而予以資金流通，
    具有強烈之屬人性，而金融帳戶為個人理財之工具，於郵局
    或銀行等金融機構申請開設存款帳戶亦無任何特殊之資格限
    制，一般民眾皆可以存入最低開戶金額之方式，任意於銀行
    或郵局等金融機構申請開設存款帳戶，且一般人並可於不同
    之金融機構申請多數之存款帳戶使用，此屬眾所周知之事實
    ，亦為被告所應知，是依一般人之社會生活經驗，若見他人
    不以自己名義申請帳戶，反而向人收購或借用存款帳戶供己
    使用，衡情對於該等帳戶是否供詐欺等目的不法使用當有合
    理之懷疑，以被告係心智成熟之成年人，且利用他人帳戶從
    事詐欺犯罪之方式，早為傳播媒體廣為報導，依其個人之經
    驗，應有預見提供存摺及金融卡供他人使用，係幫助他人以
    上開帳戶從事詐欺犯罪。被告竟將其帳戶之存摺、金融卡交
    予年籍姓名不詳之人，可見縱令因而幫助他人詐欺，亦不違
    反其本意，被告有幫助詐欺之不確定故意，至為灼然。本件
    事證明確，被告幫助詐欺犯行堪可認定。
二、查被告甲○○基於幫助之不確定故意，提供帳戶存摺、金融
    卡、密碼等物供詐欺集團成員使用，要屬參與詐欺取財之構
    成要件以外之行為，是核被告所為，係犯刑法第30條第1項
    前段、第339 條第1 項之幫助詐欺取財罪。被告以一幫助詐
    欺行為，使詐欺集團詐騙告訴人楊勝威、宋易臻，係以一行
    為觸犯數個相同罪名，為同種想像競合犯，應依刑法第55條
    規定，從一重處斷。又被告以幫助之意思，參與構成要件以
    外之行為，為幫助犯，爰依刑法第30條第2 項之規定，按正
    犯之刑減輕之。原聲請簡易判決處刑意旨雖未論及詐騙告訴
    人宋易臻部分之犯罪事實，然此部分乃屬詐欺取財罪正犯所
    為之包括上一罪，本院自得併予審究。原審予以論罪科刑，
    固非無見，然未及審酌告訴人宋易臻部分之犯罪事實，尚有
    未洽，應予撤銷改判。本院審酌被告並無前科之素行狀況，
    及其將銀行帳戶存摺、金融卡、密碼等物提供予詐欺集團成
    員使用，使詐欺集團成員得以輕易隱匿其犯罪所得，致告訴
    人楊勝威、宋易臻蒙受非輕之損失等犯罪動機、目的、手段
    暨所生危害程度，並考量被告犯罪後否認犯行之犯後態度等
    一切情狀，量處如主文所示之刑，並諭知易科罰金折算標準
    。
三、被告於審判期日經合法傳喚，無正當理由不到庭，爰不待其
    陳述，逕以一造辯論而為判決。
據上論斷，應依刑事訴訟第455 條之1 第1 項、第3 項、第364
條、第369 條第1 項前段、第371 條、第299 條第1 項前段，刑
法第30條第1 項前段、第2 項、第339 條第1 項、第55條、第41
條第1 項前段，刑法施行法第1 條之1 ，判決如主文。
本案經檢察官王家春到庭執行職務。
中    華    民    國    98    年    7     月    30    日
                  刑事第十九庭  審判長法  官  汪怡君
                                      法  官  楊仲農
                                      法  官  楊筑婷
上列正本證明與原本無異。
不得上訴。
                                      書記官  田世杰
中    華    民    國    98    年    7     月    30    日
附錄本案論罪科刑法條全文：
中華民國刑法第339條
意圖為自己或第三人不法之所有，以詐術使人將本人或第三人之
物交付者，處五年以下有期徒刑、拘役或科或併科一千元以下罰
金。
以前項方法得財產上不法之利益或使第三人得之者，亦同。
前二項之未遂犯罰之。


司法院資訊處製作；財團法人民間司法改革基金會備份。
